臺灣臺北地方法院刑事判決　　　　　　　96年度訴字第1493號
公　訴　人　臺灣臺北地方法院檢察署檢察官
被　　　告　甲○○
上列被告因違反毒品危害防制條例案件，經檢察官提起公訴（96
年度毒偵字第2219號），嗣被告於準備程序中就被訴事實為有罪
之陳述，經本院合議庭裁定由受命法官獨任進行簡式審判程序審
理，判決如下：
    主  文
甲○○施用第一級毒品，累犯，處有期徒刑拾月；又施用第二級
毒品，累犯，處有期徒刑肆月。應執行有期徒刑壹年。
    事  實
一、甲○○前因施用毒品案件，經本院裁定送觀察、勒戒後，因
    有繼續施用毒品傾向，復經本院裁定令入戒治處所施以強制
    戒治，於民國90年3 月20日停止戒治，所餘期間付保護管束
    ，於同年9 月28日保護管束期滿執行完畢，並經檢察官於同
    年11月26日以90年度戒毒偵字第261 號為不起訴處分確定；
    又於93年間因施用毒品案件，經本院於93年12月13日以93年
    度訴字第864 號判處有期徒刑1 年確定，復於94年間因施用
    毒品案件，經本院於94年6 月30日以94年度訴字第634 號判
    處有期徒刑10月確定。另於93年間因竊盜案件，經臺灣板橋
    地方法院於94年6 月17日以93年度簡上字第577 號判處有期
    徒刑4 月確定，嗣上開徒刑入監執行後，甫於96年3 月7 日
    縮刑期滿執行完畢。詎其仍不知悔改，竟分別基於施用第一
    級毒品海洛因及第二級毒品甲基安非他命之犯意，於96年5
    月31日晚間6 時許，在位於台北市○○區○○路112 巷30號
    之住處，以將海洛因及甲基安非他命均置於玻璃球內燒烤加
    熱吸聞之方式，各施用海洛因、甲基安非他命1 次。嗣於96
    年6 月1 日凌晨0 時25分許，為警持搜索票，在臺北市萬華
    區○○○道120 巷38弄19號之友人住處執行搜索時，經採其
    尿液送檢驗後始悉上情。
二、案經臺北縣政府警察局中和分局報請臺灣臺北地方法院檢察
    署檢察官偵查起訴，因甲○○於準備程序進行中就被訴事實
    為有罪之陳述，經本院合議庭裁定由受命法官獨任進行簡式
    審判程序。
    理  由
一、上揭犯罪事實，業據被告甲○○於本院審理中坦承不諱，且
    其尿液檢體經警採集送驗後，經以氣相層析質譜儀法確認檢
    驗結果，確呈嗎啡及甲基安非他命陽性反應，此有台灣檢驗
    科技股份有限公司濫用藥物尿液檢驗報告及尿液代碼表附卷
    可稽，足認被告之自白核與事實相符。本件事證明確，被告
    施用第一級及第二級毒品之犯行，均堪認定。
二、按毒品危害防制條例於92年7 月9 日修正公布，自93年1 月
    9 日施行，其中第20條、第23條將施用毒品之刑事處遇程序
    區分為「初犯」、「5 年內再犯」、「5 年後再犯」。依其
    立法理由之說明：「初犯」，經觀察、勒戒或強制戒治，應
    為不起訴處分或不付審理之裁定；經觀察、勒戒或強制戒治
    執行完畢釋放後，「5 年內再犯」者，因其再犯率甚高，原
    實施之觀察、勒戒及強制戒治既已無法收其實效，爰依法追
    訴或裁定交付審理。至於經觀察、勒戒或強制戒治執行完畢
    釋放，「5 年後再犯」者，前所實施之觀察、勒戒或強制戒
    治已足以遮斷其施用毒品之毒癮，為期自新及協助其斷除毒
    癮，仍用「初犯」規定，先經觀察、勒戒或強制戒治之程序
    。從而，依修正後之規定，祇於「初犯」及「5 年後再犯」
    2 種情形，有其追訴條件之限制，即須於初犯經觀察、勒戒
    或強制戒治釋放後，5 年內均無施用毒品之行為，始能認其
    前所實施之觀察、勒戒或強制戒治已足遮斷毒癮，而得於5
    年後再犯時，再予適用初犯之規定，重行觀察、勒戒等程序
    。倘5 年內已經再犯，被依法追訴處罰，縱其第3 次（或第
    3 次以上）施用毒品之時間在初犯釋放5 年以後，即與「5
    年後再犯」之情形有別，且因已於「5 年內再犯」，顯見其
    再犯率甚高，原實施觀察、勒戒或強制戒治，已無法收其實
    效，自無再經觀察、勒戒及強制戒治之必要，應由檢察官逕
    行起訴（最高法院95年第7 次刑事庭會議決議參照）。本件
    被告前因施用毒品案件，經本院裁定送觀察、勒戒後，因有
    繼續施用毒品傾向，復經本院裁定令入戒治處所施以強制戒
    治，於90年3 月20日停止戒治，所餘期間付保護管束，而於
    同年9 月28日保護管束期滿執行完畢，並經檢察官以90年度
    戒毒偵字第261 號為不起訴處分確定，雖然上開戒治執行完
    畢之時間，距離本件施用毒品犯行已逾5 年，惟其於前揭觀
    察、勒戒及強制戒治執行完畢釋放後5 年內，即於93、94年
    間因施用毒品案件，分別經本院以93年度訴字第864 號、94
    年度訴字第634 號，各判處有期徒刑1 年、10月確定在案，
    此有臺灣高等法院被告前案紀錄表附卷可按，其在上揭觀察
    、勒戒及強制戒治執行完畢釋放後5 年內，既已再犯施用毒
    品之罪，並經依法追訴處罰，揆諸前揭說明，其本次犯行即
    與毒品危害防制條例第20條第3 項所稱之「5 年後再犯」有
    別，是檢察官依法追訴，於法並無不合，本院自應依法論科
    。
三、按海洛因、甲基安非他命分係毒品危害防制條例第2 條第2
    項第1 、2 款所定之第一級及第二級毒品，核被告所為，係
    犯毒品危害防制條例第10條第1 項之施用第一級毒品罪，及
    同條例第2 項之施用第二級毒品罪。被告持有海洛因及甲基
    安非他命之低度行為，應為其施用之高度行為所吸收，均不
    另論罪。又其所犯上開施用第一級毒品海洛因、第二級毒品
    甲基安非他命罪，犯意各別，行為互殊，應予分論併罰。又
    被告曾因前開施用毒品及竊盜案件，經法院判處有期徒刑後
    ，業於96年3 月7 日縮刑期滿執行完畢之事實，有臺灣高等
    法院被告前案紀錄表在卷可按，其受徒刑之執行完畢後，五
    年以內故意再犯本件有期徒刑以上之罪，為累犯，均應依刑
    法第47條第1 項之規定，加重其刑。爰審酌被告前因施用毒
    品，經送觀察、勒戒及強制戒治後，仍不知戒絕毒癮，再度
    施用毒品，顯見其戒毒之意志不堅，自制力不佳，惟念及被
    告犯後已坦承犯行，態度良好，且其施用毒品主要係戕害自
    己之身心健康，及其為戒除毒癮，自96年6 月5 日起曾至醫
    院接受替代療法門診，有八里療養院出具之診斷證明書可稽
    ，暨衡及其施用之動機、學歷與生活狀況等一切情狀，分別
    量處如主文所示之刑，並定其應執行之刑，以資懲儆。
據上論斷，應依刑事訴訟法第273 條之1 第1 項、第299 條第1
項前段，毒品危害防制條例第10條第1 項、第2 項，刑法第11條
前段、第47條第1 項、第51條第5 款，判決如主文。
本案經檢察官王育珍到庭執行職務
中　　華　　民　　國　　96　　年　　12　　月　 21 　　日
　　　　　　　　  　刑事第十六庭  法　官  吳俊龍
以上正本證明與原本無異。
如不服本判決，應於判決送達後10日內，向本院提出上訴狀。
                                  書記官  高菁菁
中　　華　　民　　國　　96　　年　　12　　月　　21　　日
附錄本案論罪科刑法條：
毒品危害防制條例第十條
施用第一級毒品者，處六月以上五年以下有期徒刑。
施用第二級毒品者，處三年以下有期徒刑。
